【裁判字號】    97,財管,28
【裁判日期】    970630
【裁判案由】    選任遺產清理人
【裁判全文】
臺灣桃園地方法院民事裁定              97年度財管字第28號
聲  請  人  德商德意志銀行股份有限公司台北分行
法定代理人  乙○○
代  理  人  甲○○
被繼承人    丙○○（亡）
關  係  人  欒中文不動產估價師即被繼承人丙○○之遺產管理
            人
上列聲請人聲請選任被繼承人丙○○之遺產管理人事件，本院裁
定如下：
    主    文
指定欒中文不動產估價師（住桃園縣八德市○○○街38號）為被
繼承人丙○○（女、民國○○○年○○月○○日生、身分證統一
編號：Ｚ000000000、生前最後住所：桃園縣觀音鄉○○村○ 鄰○
○路10 5巷18弄5 號）之遺產管理人。
准對被繼承人丙○○之大陸地區以外之繼承人為承認繼承之公示
催告。
聲請人應於收受本裁定之日起貳拾日內，將本裁定登載於公報、
新聞紙或其他相類之傳播工具。
如有被繼承人丙○○之大陸地區以外之繼承人，應自本公示催告
最後登載公報、新聞紙或其他相類之傳播工具之日起壹年內向本
院陳報承認繼承，如不於公示期限內申報承認繼承時，被繼承人
之遺產於大陸地區之繼承人依法繼承、清償債權並交付遺贈物後
有賸餘者歸屬國庫。
聲請程序費用由被繼承人丙○○之遺產負擔。
    理      由
一、本件聲請意旨略以：被繼承人丙○○前向第三人新竹國際商
    業銀行股份有限公司（下稱新竹商銀）借款，新竹商銀依據
    金融資產證券化條例規定，並奉行政院金融監督管理委員會
    （下稱金管會）核准後依法公告，於民國95年9 月19日將其
    對於被繼承人丙○○之借款債權信託與聲請人。而被繼承人
    丙○○已於96年8 月27日死亡，尚欠聲請人借款本金新台幣
    2,354,034 元，茲因被繼承人丙○○之全部繼承人已拋棄繼
    承，致聲請人對被繼承人丙○○之遺產無法行使權利，為解
    決聲請人與被繼承人丙○○間之債權債務關係，爰依利害關
    係人之身分聲請選任欒中文不動產估價師為被繼承人丙○○
    之遺產管理人等語。
二、按先順序繼承人均拋棄其繼承權時，由次順序之繼承人繼承
    ，其次順序繼承人有無不明或第四順序之繼承人均拋棄其繼
    承權者，準用關於無人承認繼承之規定，為民法第1176條第
    6 項所明定。又繼承開始時，繼承人有無不明，而無親屬會
    議，或親屬會議未於民法第1177條所定1 個月內選定遺產管
    理人時，利害關係人得聲請法院選任遺產管理人，同法第11
    78條第2 項前段亦有明文。而民法第1177條所謂繼承開始時
    繼承人有無不明，係指戶籍簿上無可知之法定繼承人或雖有
    之而皆為繼承之拋棄而言（最高法院88年度台上字第3185號
    判決參照）。
三、本件聲請人主張之事實，業據聲請人提出金管會函、金融資
    產證券化資產信託（讓與）公告、股份有限公司變更登記表
    、本院家事法庭拋棄繼承准予備查通知函、除戶資料、繼承
    系統表、授信戶貸放類資料歸戶查詢報表、借據、土地及建
    物謄本等件影本為證，自堪信為真實，是聲請人自屬利害關
    係人。而被繼承人丙○○死亡已超過1 年，且其繼承人均已
    拋棄繼承，顯逾民法第1177條所定1 個月期間，仍無親屬會
    議選任之遺產管理人向本院陳明或向聲請人為處理債務之表
    示，可認被繼承人丙○○無親屬會議召集之事實為真，堪認
    被繼承人丙○○所遺財產現確處於無人管領之狀態，有為其
    遺產選任遺產管理人之必要。從而聲請人之聲請合於前揭法
    條規定，應予准許。按遺產管理人之設，旨在管理保存及清
    算遺產，以免遺產散失，是以遺產管理人具有相當之公益色
    彩；又選任遺產管理人，除慮及管理遺產之公平性外，須考
    慮其適切性，亦即可對其遺產、遺債之情形瞭解較深，復與
    遺債債權人無利害共同關係而得忠誠處理者，優先選任為宜
    。聲請人請求選任欒中文不動產估價師為被繼承人丙○○之
    遺產管理人，經本院函詢欒中文不動產估價師，據其陳報其
    個人之學經歷應可適任遺產管理人之職務，並本於其專業及
    敬業之精神願意擔任被繼承人丙○○之遺產管理人等語，有
    其陳報狀1 件在卷可稽，本院審酌欒中文係執業不動產估價
    師，且被繼承人丙○○之遺產亦為不動產，因認欒中文不動
    產估價師足堪勝任本件遺產管理人之職務，並可忠實執行搜
    索被繼承人丙○○之債權人、受遺贈人，清償債權或交付遺
    贈物等事務，是為利於管理及處理後續賸餘遺產問題，爰選
    任欒中文不動產估價師為被繼承人丙○○之遺產管理人並依
    法為公示催告。
四、依非訟事件法第157條，裁定如主文。
中    華    民    國    97    年    6     月    30    日
                  家事法庭法  官  林雯娟
上列正本證明與原本無異
如對本裁定抗告須於裁定送達後10日內向本院提出抗告狀，並繳
納抗告裁判費新台幣1,000 元。
中    華    民    國    97    年    6     月    30    日
                          書記官  楊慧伶


司法院資訊處製作；財團法人民間司法改革基金會備份。
